【裁判字號】    90,上易,2072
【裁判日期】    920415
【裁判案由】    詐欺等
【裁判全文】
臺灣高等法院高雄分院刑事判決          九十年度上易字第二七二號
    上  訴  人
    即自訴人    乙○○
    被      告  甲○○
    選任辯護人  曾仁勇
右上訴人因自訴被告詐欺等案件，不服臺灣高雄地方法院九十年度自字第四二七號中
華民國九十年十月十七日第一審判決，提起上訴，本院判決如左：
      主      文
原判決關於乙○○自訴部分撤銷。
甲○○自訴不受理。
      理      由
一、本件自訴意旨略以：自訴人乙○○於民國（下同）八十一年九月十日起，向被告
    甲○○承租高雄市前金區○○○路八十七號三樓房屋，經營生意，至八十六年九
    月十日，再續約至八十七年四月卅日止，每月租金新台幣（下同）二十萬元，後
    調降為十九萬元，期間，自訴人乙○○自八十五年十二月十八日至八十九年九月
    卅日止因案入獄，被告明知其情，竟於八十六年四月卅日，以電話聯絡自訴人二
    姊丙○○○（丙○○○自訴部分，經原審為無罪判決確定），約於高雄市○○區
    ○○路與大順路口之大順橋下，向丙○○○詐騙稱「乙○○為支付租金，有欠其
    支票跳票款項五十萬元」，丙○○○表明要先詢問自訴人該筆欠款是否屬實，被
    告卻不讓丙○○○先行詢問，表示如不償還該筆款項，將對丙○○○提出告訴，
    並帶來本票命丙○○○開立，丙○○○即按被告指示，當場以乙○○名義，分別
    開立編號ＣＨ０九四八二九號，面額三十萬元，及編號ＣＨ０九四八三０號，面
    額二十萬元二張本票，交與被告後，並分別於八十六年五月五日及同年六月二日
    至台灣銀行大昌分行，以乙○○名義匯款三十萬元及二十萬元，至第一商業銀行
    西台南分行帳號00000000000號之被告帳戶中，嗣待自訴人出獄後，
    方知遭被告詐騙該五十萬元，以上諸情，有租屋契約書一件、本票二紙、匯款單
    二紙為證；因認被告涉犯刑法第三百三十九條第一項之詐欺取財罪、第三百零四
    條第一項之強制罪、第三百四十六條第一項之恐嚇取財罪嫌等情。
二、按犯罪之被害人得提起自訴，刑事訴訟法第三百十九條第一項前段定有明文。而
    所謂犯罪之被害人，以因犯罪而直接被害之人為限，司法院院字第一三０六號解
    釋有案。本件自訴意旨，係以自訴人並未積欠被告租金，被告乃向自訴人之二姊
    丙○○○施詐及恐嚇，謂自訴人欠其租金，而迫令丙○○○開立自訴人名義之本
    票交付等情。果如是，被告施詐、恐嚇及脅迫之對象，係丙○○○而非自訴人，
    其直接被害人係屬丙○○○甚明。至丙○○○開立自訴人名義之本票交付被告，
    係丙○○○受被告之施詐、恐嚇及脅迫所致，自訴人應屬間接之被害人，不能以
    被告因犯罪行為取得自訴人名義之本票，而謂自訴人亦係被告犯罪之被害人。自
    訴人既非犯罪之直接被害人，依前開說明，自不得提起自訴，不得提起自訴而提
    起者，應依刑事訴訟法第三百三十四條規定諭知不受理之判決。
三、原審就自訴人乙○○自訴部分，一併為無罪之實體上判決，尚有未洽。自訴人上
    訴意旨以被告應成立犯罪，指摘原判決此部分不當，雖無理由，但原判決此部分
    既有可議，自應將之撤銷，並諭知不受理之判決。
據上論斷，應依刑事訴訟法第三百六十九條第一項前段、第三百六十四條、第三百三
十四條，判決如主文。
中    華    民    國     九十二     年       四       月      十五      日
                              臺灣高等法院高雄分院刑事第五庭
                                  審判長法官  吳水木
                                        法官  趙文淵
                                        法官  洪慶鐘
右正本證明與原本無異。
不得上訴。
                                      書記官  彭筱瑗
中    華    民    國     九十二     年       四       月      十七      日
                                                                        Ｋ


司法院資訊處製作；財團法人民間司法改革基金會備份。
